【裁判字號】    99,交上易,458
【裁判日期】    990721
【裁判案由】    過失傷害
【裁判全文】
臺灣高等法院臺中分院刑事判決       99年度交上易字第458號
上  訴  人  臺灣臺中地方法院檢察署檢察官
被      告  乙○○
上列上訴人因被告過失傷害案件，不服臺灣臺中地方法院九十八
年度交易字第七八五號中華民國九十九年三月一日第一審判決（
起訴案號：臺灣臺中地方法院檢察署九十八年度偵字第二五七七
四號），提起上訴，本院判決如下：
    主  文
上訴駁回。
乙○○緩刑年，但富邦產物保險股份有限公司如未依據理由欄
所示之和解書內容，給付告訴人丁○○新台幣陸拾萬元時，乙○
○應付給付義務。
    事  實
一、乙○○於民國（下同）九十八年六月二十五日下午不詳時間
    ，駕駛車牌號碼６０７８－ＦＥ號之自用小客車，沿臺中市
    ○○路往臺中縣潭子鄉方向行駛，嗣於同日下午三時五分許
    ，行經臺中市○○路上特力屋出入口前欲左轉彎時，其明知
    該處劃有槽化線之禁制標線，本應注意槽化線係用以引導車
    輛駕駛人循指示之路線行駛，禁止跨越，且應注意轉彎車應
    讓直行車先行，且行駛當時應注意車前狀況，並隨時採取必
    要之安全措施；而依當時天候晴，光線為日間自然光線，路
    面鋪設柏油且乾燥、無缺陷、無障礙物等情形，視距、路況
    均屬良好，並無不能注意之情事，竟疏未注意車前狀況，並
    貿然左轉跨越槽化線。適有丁○○無照騎乘車牌號碼Ｐ９Ｄ
    －６２８號重型機車，並搭載楊凱琳，沿臺中市○○路由臺
    中縣潭子鄉往臺中市區方向行駛時，與乙○○所駕駛之上開
    自用小客車發生碰撞，致丁○○人車倒地，丁○○因而受有
    臉部開放性傷口共長二十公分、左側顏面及下巴疤痕增生纖
    維化，總長約二十公分、頭部外傷等傷害。嗣乙○○於肇事
    後，在有偵查權限之公務員發覺其犯罪前，向據報前往處理
    之臺中市警察局第五分局交通分隊警員劉奇為陳明係肇事者
    及肇事經過，自首而接受裁判。
二、案經丁○○及其母丙○○訴由臺灣臺中地方法院檢察署檢察
    官偵查起訴。
    理  由
壹、證據能力部分
一、「被告以外之人於偵查中向檢察官所為之陳述，除顯有不可
    信之情況者外，得為證據」，此於刑事訴訟法第一百五十九
    條之一第二項定有明文。本案證人劉奇為於偵查中所為之證
    詞有經具結，被告乙○○（以下簡稱為被告）在本院審理時
    ，亦未主張或釋明證人劉奇為於偵查中向檢察官所為之陳述
    ，有何「顯有不可信之情況」，則依據刑事訴訟法第一百五
    十九條之一第二項之規定，證人劉奇為於偵查中所為之證詞
    應具證據能力。
二、次按除顯有不可信之情況外，公務員職務上製作之紀錄文書
    、證明文書，得為證據，刑事訴訟法第一百五十九條之四第
    一款定有明文。復按刑事訴訟法第一百五十九條之四對於具
    有高度特別可信之文書如公務文書等，在兼具公示性、例行
    性或機械性、良心性及制裁性等原則下，雖屬傳聞證據，例
    外容許作為證據使用。因此，採取容許特信性文書作為證據
    ，應注意該文書之製作，是否係於例行性的公務或業務過程
    中，基於觀察或發現而當場或即時記載之特徵（最高法院九
    十四年度臺上字第一三六一號刑事判決意旨參照）。經查員
    警於處理道路交通事故之際，依程式均須製作道路交通事故
    調查報告表（一）、（二）、道路交通事故現場圖，並依現
    場狀況，以科學儀器之相機拍攝現場照片；若肇事者有自首
    ，亦必須填製交通事故自首情形紀錄表。故上揭文書乃公務
    員依職權所製作，與其責任、信譽攸關，如有錯誤、虛偽、
    公務員因此必須負擔刑事及行政責任，從而其正確性自較高
    ，且該等文書係經常處於可受公開檢查之狀態，其真實性亦
    屬較高，自得作為被告或犯罪嫌疑人所犯犯罪事實嚴格證明
    之紀錄。故本案卷內之道路交通事故調查報告表（一）、（
    二）、道路交通事故現場圖、現場照片及交通事故自首情形
    紀錄表，依據刑事訴訟法第一百五十九條之四第一款之規定
    ，均堪認定具有證據能力。
三、又按「除顯有不可信之情況外，從事業務之人於業務上或通
    常業務過程所須製作之紀錄文書、證明文書」，亦得為證據
    ，此於刑事訴訟法第一百五十九條之四第二款亦定有明文。
    就診病歷資料乃從事醫療業務之人於業務上或通常業務過程
    所須製作之紀錄文書，因係於通常業務過程不間斷、有規律
    而準確之記載，且大部分紀錄係完成於業務終了前後，無預
    見日後可能會被提供作為證據之偽造動機，其虛偽之可能性
    小，除非該等紀錄文書有顯然不可信之情況，否則有承認其
    為證據之必要。本案卷內之中國醫藥大學附設醫院診斷證明
    書，係告訴人丁○○因本件車禍受傷而到上開醫院就醫期間
    ，經該醫院醫師在醫療業務過程所製作之證明文書。上開診
    斷證明書如有不實記載，當受醫師法懲戒或刑法之處罰而具
    有制裁性，依據其製作過程及製作當時外部客觀情況，亦難
    認醫師會有不實記載之動機及可能，再參酌上開診斷證明書
    製作當時記憶之鮮明性等因素，上開診斷證明書之製作應無
    「顯有不可信之情況」。本案檢察官及被告在法院審理期間
    ，亦均未主張或釋明上開診斷證明書有因具有「顯有不可信
    之情況」，致依法不得為證據之情形。則依據刑事訴訟法第
    一百五十九條之四第二款之規定，上開醫師在診斷治療過程
    所開立之診斷證明書，亦得採為證據。
四、末按被告以外之人（包括證人、鑑定人、告訴人、被害人及
    共同被告等）於審判外之陳述雖不符刑事訴訟法第一百五十
    九條之一至之四等四條之規定，而經當事人於審判程序同意
    作為證據，法院審酌該言詞陳述或書面陳述作成時之情況，
    認為適當者，亦得為證據；當事人、代理人或辯護人於法院
    調查證據時，知有刑事訴訟法第一百五十九條第一項不得為
    證據之情形，而未於言詞辯論終結前聲明異議者，視為有前
    項之同意；此於刑事訴訟法第一百五十九條之五第一、二項
    定有明文。立法意旨在於傳聞證據未經當事人之反對詰問予
    以核實，原則上先予排除。惟若當事人已放棄反對詰問權，
    於審判程序中表明同意該等傳聞證據可作為證據；或於言詞
    辯論終結前未聲明異議，基於尊重當事人對傳聞證據之處分
    權，及證據資料愈豐富，愈有助於真實發見之理念，且強化
    言詞辯論主義，使訴訟程序得以順暢進行，上開傳聞證據亦
    均具有證據能力。經查本案除上開部分外，下列所引用之被
    告以外之人之審判外陳述，業經本院於審理期日踐行調查證
    據程序，檢察官及被告均未爭議其證據能力。本院審酌各該
    證據之製作及取得，並無證據顯示有何違背程序規定而欠缺
    適當性之情事，認以之為證據亦屬適當，依據上述說明，均
    應認為具有證據能力。
貳、事實認定部分
一、本案被告對於上開犯罪事實，已於原審法院審理實坦白承認
    。嗣在本院審理時，被告亦坦承伊確有駕駛上開車牌號碼之
    自用小客車於上開時、地左轉跨越槽化線，並與告訴人丁○
    ○所騎乘之機車在上開地點發生碰撞，導致告訴人丁○○人
    車倒地而受有前開傷勢之情事；但仍辯稱：伊是在左轉燈亮
    的時候左轉，告訴人丁○○應有闖紅燈等語。
二、惟依據證人即臺中市警察局第五分局交通分隊警員劉奇為於
    偵查中所證述：「（當天特力屋出入口的號誌是否為正常？
    ）是故障的」、「（那個路口能否左轉？）原本可以，但是
    事故當天因為號誌故障，工程車前來修理號誌，工程車所停
    放位置已經把整個原本可供左轉的路口占住，所以當時根本
    無法左轉，被告是跨越槽化線左轉彎，依規定槽化線是視為
    安全島，不得跨越」、「（槽化線作何用途？）因為發生事
    故的路口與旅順路口很接近，所以當時就設置槽化線來取代
    安全島」、「（依規定）被告應該要往前行駛到崇德二路迴
    轉到北屯路，再右轉特力屋」、（依證人許國基所述，當時
    丁○○是否有依號誌行駛？）是」等語（見二五七七四號偵
    卷第四頁），被告上開辯解應非可信。被告上開犯罪事實，
    復經告訴人丁○○於偵查中指證屬實，並有臺中市○○○道
    路交通現場圖、道路交通事故調查報告表（一）、（二）、
    臺中市○○○道路交通事故初步分析研判表各一份、道路交
    通事故現場照片十四張、中國醫藥大學附設醫院診斷證明書
    三紙附卷可資佐證。按「槽化線，用以引導車輛駕駛人循指
    示之路線行駛，並禁止跨越」，此於道路交通標誌標線號誌
    設置規則第一七一條第一項定有明文。而駕駛人駕駛汽車應
    遵守交通標誌標線號誌之指示，又行駛當時應注意車前狀況
    ，且轉彎車應讓直行車先行，以上亦經道路交通安全規則第
    九十條、第九十四條第三項、第一百零二條第一項第七款明
    文規定。本件車禍發生當時，天候為晴，光線為日間自然光
    線，路面鋪設柏油且乾燥、無缺陷、無障礙物等情形，視距
    、路況均屬良好，有道路交通事故調查報告表在卷可稽，堪
    認被告應無不能注意之情事。詎其仍疏未注意遵守上開交通
    規則，疏未注意車前狀況，並貿然左轉跨越槽化線，而與無
    照騎乘車牌號碼Ｐ９Ｄ－６２８號重型機車直行之告訴人丁
    ○○發生上開車禍，並致告訴人丁○○受有上開傷害，則被
    告對本件車禍之發生及告訴人丁○○所受上開傷害，自堪認
    定具有過失及相當因果關係。事證明確，被告之上開犯行堪
    予認定，應予依法論科。
、論罪及法律適用部分
一、核被告上開所為，應係犯刑法第二百八十四條第一項前段之
    過失傷害罪。
二、又被告於車禍發生後留在現場，且向前來現場處理之臺中市
    警察局第五分局交通分隊警員劉奇為坦承肇事，自願接受裁
    判等情，業經證人即臺中市警察局第五分局交通分隊警員劉
    奇為於原審法院審理時證述情節相符，並有臺中市○○○道
    路交通事故肇事人自首情形紀錄表附卷可憑，是被告係對於
    未發覺之罪自首而接受裁判，爰依刑法第六十二條前段之規
    定，減輕其刑。
肆、原審以被告之上開犯行，其犯罪事證已甚明確而堪認定，乃
    審酌被告並無前科素行尚佳，其於本案車禍之過失程度，及
    告訴人丁○○年僅十六歲而無照騎乘機車，以及告訴人丁○
    ○之受傷狀況，暨被告犯罪後之態度與其肇事後雖尚未能與
    告訴人丁○○、丙○○達成和解，惟其在原審已表達有意願
    賠償告訴人新台幣（下同）三十萬元，係因該和解金額與告
    訴人在原審所要求之一百六十萬元和解金額差距甚大，致才
    未能達成和解等一切犯罪情狀，並依據刑事訴訟法第二百七
    十三條之一第一項、第二百九十九條第一項前段、刑法第二
    百八十四條第一項前段、第六十二條前段、第四十一條第一
    項前段、刑法施行法第一條之一第一項、第二項前段等規定
    ，量處被告拘役五十日，並諭知易科罰金之折算標準，其認
    事用法並無不合，量刑亦無不當。公訴人依據告訴人丁○○
    之請求，以被告並無和解誠意，其過失所致告訴人丁○○之
    身、心傷害不輕等情詞，上訴指摘原審判決量刑不當，其上
    訴核無理由，應予駁回。
伍、又被告現已與告訴人丁○○達成和解，同意給付告訴人丁○
    ○六十萬元（含強制險，給付方式係由富邦產物保險股份有
    限公司支付告訴人丁○○，如富邦產物保險股份有限公司未
    於一個月內支付時，被告仍應負給付義務），此情有告訴人
    丁○○於九十九年七月十六日連同附帶民事撤回起訴狀向本
    院陳報之和解書一件在卷可稽。被告並無前科，因一時失慮
    偶罹刑典，事後既具悔意而與告訴人丁○○達成和解，經此
    偵、審程序及刑罰之宣告後，應知警惕而無再犯之虞，本院
    因認其刑以暫不執行為適當，予併予以宣告緩刑三年，用啟
    自新。惟被告仍應依據上開和解條件履行。
陸、據上論斷，應依刑事訴訟法第三百六十八條、刑法第七十四
    條第一項第一款、第二項第三款，判決如主文。
本案經檢察官甲○○到庭執行職務。
中    華    民    國    99    年    7     月    21    日
            刑事第三庭    審判長法  官  王  增  瑜
                                法  官  梁  堯  銘
                                法  官  廖  柏  基
上列正本證明與原本無異。
不得上訴。
                                書記官  曾  煜  智
中    華    民    國    99    年    7     月    21    日
附錄論罪科刑法條
刑法第二百八十四條第一項
因過失傷害人者，處六月以下有期徒刑、拘役或五百元以下罰金
，致重傷者，處一年以下有期徒刑、拘役或五百元以下罰金。

司法院資訊處製作；財團法人民間司法改革基金會備份。
